【裁判字號】    99,訴,354
【裁判日期】    990430
【裁判案由】    損害賠償
【裁判全文】
臺灣桃園地方法院民事判決               99年度訴字第354號
原      告  甲○○
訴訟代理人  曾智群律師
被      告  乙○○
上列當事人間請求侵權行為損害賠償事件，經本院刑事庭裁定移
送前來（案號：98年度交附民字第35號），本院於民國99年4月8
日言詞辯論終結，判決如下：
    主  文
被告應給付原告新台幣萬零伍拾壹元，及自民國九十九年二月
三日至清償日止，按年息百分之五計算之利息。
原告其餘之訴駁回。
訴訟費用由被告負擔百分之十二，餘由原告負擔。
    事實及理由
壹、程序方面：
    按訴狀送達後，原告不得將原訴變更或追加，但擴張或減縮
    應受判決事項之聲明者，不在此限，民事訴訟法第255 條第
    1 項第3 款規定甚明。本件原告原起訴聲明為被告應給付原
    告新台幣（下同）700,000 元，及自刑事附帶民事起訴狀繕
    本送達翌日起至清償日止，按年息百分之5 計算之利息。嗣
    於本院審理中將聲明變更為被告應給付原告250,170 元，及
    自起訴狀繕本送達翌日起至清償日止，按年息百分之5 計算
    之利息，經核與上揭法律規定相符，應予准許，合先敘明。
貳、實體方面：
一、本件原告主張：
  (一)原告於民國97年7 月26日晚上6 時10分許，駕駛車牌號碼36
    68-NM 號自用小客車搭載謝光欽，沿桃園縣新屋鄉○○村○
    ○道路，由新豐往大坡西向東方向行駛，行經桃園縣新屋鄉
    後庄村6 鄰22號旁之交岔路口時，適有被告駕駛車牌號碼8G
    -8465 號自用小客車搭載乘客姜徐蕉妹、姜美蓉、姜義誠，
    沿桃園縣新屋鄉○○村○○道路，由湖口鄉往後庄活動中心
    南向北方向駛至，其原應注意汽車行經無號誌之交岔路口，
    應減速慢行，作隨時停車之準備，且應注意車前狀況，並隨
    時採取必要之安全措施，而依當時情形，又無不能注意之情
    事，竟亦疏未減速慢行、未注意車前狀況，即貿然通過上開
    路口，致閃避不及與原告所駕駛之前開車輛右側車門發生碰
    撞，原告因而受有左大腿、右前臂挫傷之傷害。
  (二)原告因被告之侵權行為受有損害，請求明細如下：
  1.醫療費用合計170元。
  2.慰撫金：250,000元。
  4.綜上，原告請求被告賠償250,170 元。
  (三)聲明：被告應給付原告250,170 元，及自刑事附帶民事起訴
    狀繕本送達翌日起至清償日止，按年息百分之5 計算之利息
    。
二、被告則以：原告請求之金額過高等語，資為抗辯，並聲明駁
    回原告之訴。
三、經查，被告因上開犯行經檢察官偵查終結提起公訴，經本院
    刑事庭判決成立過失傷害人，處拘役30日，有本院98年度交
    易字第180 號刑事判決1 件附卷可稽，復經本院依職權調取
    上開刑事卷宗核閱無訛，是原告主張被告對其為侵權行為等
    情，堪信為真實。
四、按因故意或過失，不法侵害他人之權利者，負損害賠償責任
    。不法侵害他人之身體或健康者，對於被害人因此喪失或減
    少勞動能力或增加生活上之需要時，應負損害賠償責任。再
    按不法侵害他人之身體、健康、名譽、自由、信用、隱私、
    貞操，或不法侵害其他人格法益而情節重大者，被害人雖非
    財產上之損害，亦得請求賠償相當之金額。民法第184 條第
    1 項前段、第193 條第1 項、第195 條第1 項分別定有明文
    。因被告對原告為上開侵權行為，造成原告受有損害，故原
    告向被告請求損害賠償，於法有據。茲就原告請求賠償之損
    害，逐項審究如下：
  1.醫療費用：原告主張其上述傷害後，即赴賴明煒復健診所就
    診，共支出醫療費用170 元等語，並提出該診所出具之醫療
    費用明細為證（參見本院卷第19至21頁），為被告所不爭執
    ，經核上開費用均屬治療上之必要費用，是原告請求被告賠
    償170元，自屬有據。
  2.精神慰撫金部分：按慰撫金之多寡，應斟酌雙方之身分、地
    位、資力與加害之程度及其他各種情形核定相當之數額，其
    金額是否相當，自應依實際加害情形與被害人所受之痛苦及
    雙方之身分、地位、經濟狀況等關係決定之。原告主張因本
    件傷害致其生活上極為不便利，且精神上受有嚴重痛苦，故
    請求被告各賠償精神慰撫金250,000 元等語。本院斟酌被告
    對原告之侵權行為態樣、原告所受之損害等一切情狀，因認
    原告得請求之慰撫金以100,000 元部分，尚屬合理，應予准
    許，逾此範圍之請求，為無理由，應予駁回。
  3.綜上，被告應賠償原告之金額共計100,170元（計算式：170
    ＋100,000＝100,170）。
五、按損害之發生或擴大，被害人與有過失者，法院得減輕賠償
    金額或免除之，民法第217 條第1 項定有明文。此項規定之
    目的在謀求加害人與被害人間之公平，倘受害人於事故之發
    生亦有過失時，由加害人負全部賠償責任，未免失諸過酷，
    是以賦與法院得不待當事人之主張，減輕其賠償金額或免除
    之職權。換言之，基於過失相抵之責任減輕或免除，非僅為
    抗辯之一種，亦可使請求權全部或一部為之消滅，故裁判上
    得以職權斟酌之。又所謂被害人與有過失，只須其行為為損
    害之共同原因，且其過失行為並有助成損害之發生或擴大者
    ，即屬相當，不問賠償義務人應負故意、過失或無過失責任
    ，均有該條項規定之適用（最高法院86年度台上字第1178號
    判決意旨參照）。
  1.經查，原告於本院刑事庭審理時曾坦認就本件車禍事故之肇
    致確有過失（參見本院98年度交易字第180 號刑事卷第58頁
    背面），及證人姜美蓉、姜義誠分別於警詢中陳稱於前揭時
    、地，搭乘被告所駕駛車輛，與原告所駕駛車輛發生碰撞等
    語，以及證人謝光欽於本院刑事庭訊問時亦證稱於前揭時、
    地，搭乘原告所駕駛車輛，與被告所駕駛車輛發生碰撞等情
    在卷（參見台灣桃園地方法院檢察署97年度偵字第23209 號
    偵查卷第24頁、第36頁、第35頁，前揭刑事卷98年12月4 日
    訊問筆錄），堪認屬實。
  2.觀諸卷附道路交通事故現場圖及肇事後車輛受損照片（參見
    前揭偵查卷第38頁、第44至52頁），被告駕車沿桃園縣新屋
    鄉後庄村由湖口鄉往後庄活動中心行駛之產業道路寬為6 公
    尺，而被告駕駛之上開車輛煞車後，向左前方偏移滑行，煞
    車痕終止位置距離左邊路面邊界1.7 公尺，且撞擊位置為右
    前車頭，原告所駕車輛遭被告車輛撞擊之位置則為右前車門
    、右後車門，足認原告車輛未及駛入路口中心處時，即與被
    告所駕車輛發生碰撞，顯見原告駕車於駛入上開交岔路口時
    ，未注意右方有被告駕駛之車輛將駛至路口，即貿然直行，
    而肇致本件車禍事故。是原告於上揭時、地駕駛自用小客車
    行至無號誌之交岔路口，在未設標誌、標線或號誌劃分幹、
    支線道時，左方車未暫停讓右方車先行，以及被告駕駛前開
    自用小客車搭載姜徐蕉妹、姜美蓉、姜義誠，於上揭時、地
    行經無號誌之交岔路口，未減速慢行，仍以該路段最高速限
    50公里之速度行駛，致兩車發生碰撞肇事等情，堪以認定。
  3.按汽車行至無號誌或號誌故障而無交通指揮人員指揮之交岔
    路口，支線道車應暫停讓幹線道車先行。未設標誌、標線或
    號誌劃分幹、支線道者，少線道車應暫停讓多線道先行，車
    道數相同時，轉彎車應暫停讓直行車先行；同為直行車或轉
    彎車者，左方車應暫停讓右方車先行。又行經無號誌之交岔
    路口，應減速慢行，作隨時停車之準備，且汽車行駛時，駕
    駛人應注意車前狀況，並隨時採取必要之安全措施，道路交
    通安全規則第102 條第1 項第2 款、第93條第1 項第2 款、
    第94條第3 項規定甚明，依卷附道路交通事故調查報告表所
    載，肇事當時天候晴、暮光、柏油路面乾燥無缺陷、視距良
    好無障礙物，並無不能注意之情事，詎原告駕車行至無號誌
    之交岔路口前，竟疏未注意左方車應讓右方車先行，即貿然
    直行，被告行經無號誌之交岔路口前，亦疏未減速慢行，且
    未隨時採取必要安全措施，致煞車不及，以致碰撞肇事，足
    認被告二人對本件車禍之發生顯有過失甚明。而本件交通事
    故經送請臺灣省桃園縣區車輛行車事故鑑定委員會鑑定，認
    原告駕駛自用小客車行至無號誌之交岔路口，左方車未讓右
    方車先行為肇事主因，被告駕駛自用小客車行經無號誌交岔
    路口，未減速慢行且未注意車前狀況為肇事次因，有臺灣省
    桃園縣區車輛行車事故鑑定委員會97年10月3 日桃縣行字第
    0975202908號函暨檢附之鑑定意見書在卷可憑（參見前揭偵
    查卷第69至72頁），益證兩造對本件車禍之發生均有過失。
  4.準此，本院審酌上述一切情狀，認本件原告應負百分之70責
    任，被告應負百分之30責任，方屬公允。依此計算，原告得
    請求被告賠償之金額為30,051元（計算式：100,170 ×0.3
    ＝30,051）。
六、綜上所述，原告依侵權行為之法律關係，請求被告給付30,0
    51元，及自刑事附帶民事起訴狀繕本送達翌日起（即99年2
    月3 日）至清償日止，按年息百分之5 計算之利息，為有理
    由，應予准許。逾此範圍之其餘請求，為無理由，應予駁回
    。
七、本件事證已臻明確，兩造間其餘攻擊防禦方法，核與本判決
    結果不生任何影響，爰不一一予以論述，附此敘明。
八、訴訟費用負擔之依據：民事訴訟法第79條。
中    華    民    國    99    年    4     月    30    日
                  民事第一庭    法  官  林哲賢
以上正本證明與原本無異
如對本判決上訴，須於判決送達後20日內向本院提出上訴狀
中    華    民    國    99    年    5     月    3     日
                                書記官  陳佳彬

司法院資訊處製作；財團法人民間司法改革基金會備份。
